臺灣臺北地方法院民事判決
111年度訴字第1810號
原      告  林財春  
兼上列一人
訴訟代理人  彭双鼎  
被      告  元大國際資產管理股份有限公司

法定代理人  宋耀明  
訴訟代理人  蕭育涵律師
            許添棟  
上列當事人間請求確認債權不存在事件，經臺灣高雄地方法院以
110年度補字第1413號裁定移送前來，本院於民國111年9月16日
言詞辯論終結，判決如下：
    主      文
確認被告對原告新臺幣捌拾參萬壹仟壹佰柒拾陸元之本金債權請
求權不存在。
訴訟費用由被告負擔。
    事實及理由
壹、程序部分：
    按確認法律關係之訴，非原告有即受確認判決之法律上利益
    者，不得提起之，民事訴訟法第247條第1項前段定有明文。
    所謂即受確認判決之法律上利益，係指法律關係存在與否不
    明確，原告主觀上認其法律上之地位有不安之狀態存在，且
    此種不安之狀態能以確認判決將之除去者言（最高法院52年
    台上字第1240號判決意旨參照）。查原告主張被告受讓訴外
    人高雄第十信用合作社對原告所取得臺灣高雄地方法院82年
    度促字第4762號支付命令（下稱系爭支付命令）所載債權之
    剩餘本金新臺幣（下同）83萬1,176元之債權（下稱系爭債
    權）並不存在等語，為被告所否認，則兩造就系爭債權是否
    存在已發生爭執，且該爭執攸關原告會否遭被告繼續求償，
    此法律上地位不安之狀態，得以提起確認債權存否之訴除去
    ，揆諸前揭說明，應認原告有即受確認判決之法律上利益。
    ㈠
貳、實體部分：
一、原告起訴主張略以：原告彭双鼎因購屋所需，於民國81年間
    向高雄第十信用合作社借款800萬元，並簽立面額800萬元之
    本票予高雄第十信用合作社。又原告彭双鼎因資金需求，於
    81年7月28日將所有高雄市○○區○○○路000號5樓房屋（下稱系
    爭房屋）以二胎方式向訴外人黃英祥借款，黃英祥另於82年
    11月12日強迫原告彭双鼎將系爭房屋過戶予其指定之人，嗣
    因未按期繳納房貸，高雄第十信用合作社遂向臺灣高雄地方
    法院聲請核發系爭支付命令，並執以聲請強制執行而獲發85
    年度執字第17331號債權憑證（下稱系爭債權憑證）在案。
    其後高雄第十信用合作社將系爭債權轉售予被告，詎系爭債
    權已罹於消滅時效，被告不得再請求原告清償。為此，爰依
    提起本件確認訴訟等語，並聲明：確認被告對原告之系爭債
    權不存在。
二、被告則以：系爭債權憑證所載之執行名義為系爭支付命令，
    而系爭支付命令已確定，與確定判決有同一效力，被告受讓
    取得系爭支付命令所載債權，亦為系爭支付命令效力所及，
    原告不得就同一事件更行起訴等語，資為抗辯。並聲明：原
    告之訴駁回。
三、得心證之理由：
  ㈠按請求權，因十五年間不行使而消滅。消滅時效，自請求權
    可行使時起算。消滅時效，因起訴而中斷，依督促程序，聲
    請發支付命令、開始執行行為或聲請強制執行，與起訴有同
    一效力。時效中斷者，自中斷之事由終止時，重行起算；時
    效完成後，債務人得拒絕給付，民法第125條前段、第128條
    前段、第129條第1項第3款、第2項第1款、第5款、第137條
    第1項、第144條第1項分別定有明文。又執行法院依強制執
    行法第27條規定，發給俟發現財產再予執行之憑證，交債權
    人收執時，執行行為即為終結，因開始執行行為而中斷之時
    效，應由此重行起算；消滅時效完成後，即不生消滅時效中
    斷之問題，並非核發債權憑證後，時效即可重行起算；消滅
    時效完成後，如債權人依原執行名義或債權憑證聲請法院再
    行強制執行時，亦不生中斷時效或中斷事由終止重行起算時
    效之問題（最高法院89年度台上字第2544號、85年度台上字
    第3026號、89年度台上字第1623號判決意旨參照）。　　
　㈡經查，高雄第十信用合作社前以原告應連帶清償800萬元，及
    自81年12月22日起至清償日止，按年息10.75%計算之利息，
    暨自82年1月22日起至清償日止，其逾期在六個月以內者，
    按上開利率10%，逾期超過六個月者，按上開利率20%計算之
    違約金，向臺灣高雄地方法院聲請核發支付命令，經臺灣高
    雄地方法院於82年5月26日核發系爭支付命令，命原告應連
    帶給付上開金額、利息及違約金，系爭支付命令於82年6月2
    3日確定。高雄第十信用合作社持系爭支付命令為執行名義
    ，向臺灣高雄地方法院對原告聲請強制執行，經臺灣高雄地
    方法院85年度執字第17331號強制執行事件換發系爭債權憑
    證，嗣被告經讓與而取得系爭債權等情，有借據、系爭支付
    命令、確定證明書、系爭債權憑證、債權讓與證明書、泛亞
    商業銀行股份有限公司概括承受高雄市第十信用合作社概括
    讓與合約書、財政部86年10月18日台財社第00000000號函、
    經濟部93年3月19日經授商字第09301042580號函在卷可考（
    見本院卷第47頁、第51頁、第53頁、第59頁、第141頁、第1
    45頁、第217頁至第225頁），堪信為真正。而被告受讓之系
    爭債權，係基於消費借貸關係，依前開規定，其請求權時效
    為15年，被告於85年間聲請強制執行，因執行無結果而獲發
    系爭債權憑證，則被告對原告之系爭債權請求權時效即應自
    執行結終後重新起算15年。惟被告於臺灣高雄地方法院核發
    系爭債權憑證後，迄至110年9月29日始再向臺灣高雄地方法
    院聲請強制執行，此有執行事件索引卡查詢-當事人姓名查
    詢附卷可稽（見本院卷第285頁至第295頁），足見系爭支付
    命令所表彰之系爭債權已罹於消滅時效甚明。是系爭債權請
    求權時效業已完成，原告自得對被告為時效抗辯，原告請求
    確認系爭債權請求權，對原告不存在，核屬有據。
四、綜上所述，原告請求確認系爭債權即被告對原告之83萬1,17
    6元本金債權請求權不存在，為有理由，應予准許。
五、本件事實已臻明確，兩造其餘之攻擊或防禦方法，及所援用
    之證據，經本院斟酌後，認為與判決基礎之事實並無影響，
    均不足以影響本裁判之結果，自無庸一一詳予論駁之必要，
    併此敘明。
六、訴訟費用負擔之依據：民事訴訟法第78條。
中　　華　　民　　國　　111 　年　　10　　月　　14　　日
                  民事第八庭    法  官  宣玉華
以上正本係照原本作成。
如對本判決上訴，須於判決送達後20日內向本院提出上訴狀。如
委任律師提起上訴者，應一併繳納上訴審裁判費。
中　　華　　民　　國　　111 　年　　10　　月　　14　　日
                                書記官  林怡秀